臺灣臺中地方法院刑事判決　　　　　96年度中交簡上字第68號
上　訴　人　臺灣臺中地方法院檢察署檢察官
被　　　告　甲○○
上列上訴人因被告過失傷害案件，不服本院臺中簡易庭九十五年
度中交簡字第二Ｏ七七號中華民國九十五年十一月三十日第一審
簡易判決（聲請案號：臺灣臺中地方法院檢察署九十五年度偵字
第二二三九Ｏ號），提起上訴，本院管轄之第二審合議庭判決如
下：
    主    文
上訴駁回。
    犯罪事實
一、甲○○於民國九十五年三月五日晚上九時十五分許，駕駛車
    號LAJ－957號重型機車，沿臺中市○○路由三民路往中華路
    方向行駛，行經太平路七十五號前時，原應注意車前狀況，
    隨時採取必要之安全措施；而依當時天候晴、夜間有照明、
    市區道路○○○路面乾燥無缺陷、亦無障礙物、視距良好，
    亦無不能注意之情事，適有路人乙○○、林海清站立在同向
    公車停車專用路面準備橫越道路，甲○○竟疏未注意車前狀
    況，復未採取必要之安全措施，致乙○○遭甲○○所駕駛之
    機車碰撞後倒地，乙○○因而受有頭部外傷、左顳骨骨折、
    左腦顳葉挫傷性出血、蜘蛛膜下出血、左脛骨幹骨折、左腓
    骨骨折等傷害。甲○○於肇事後留在現場，在具有偵查犯罪
    權限之公務員發覺犯罪人前，即於臺中市第二分局警員陳英
    智到場時，陳述肇事經過而願接受裁判。
二、案經乙○○訴由臺中市警察局第二分局報請臺灣臺中地方法
    院檢察署檢察官聲請以簡易判決處刑。
    理　　由
一、訊據被告甲○○對於上開犯罪事實坦承不諱，核與告訴人乙
    ○○及證人林海清分別於警詢中及檢察官訊問時指訴、證述
    之情節相符，並有診斷證明書一份、道路交通事故調查報告
    表(一)(二)各一份、道路交通事故現場圖一份、現場照片十三張
    、道路交通事故肇事人自首情形紀錄表一份附於偵查卷可稽
    。按汽車行駛時，駕駛人應注意車前狀況，並隨時採取必要
    之安全措施，道路交通安全規則第九十四條第三項定有明文
    。被告駕駛機車自應注意及此，惟被告所駕駛之機車在與告
    訴人發生碰撞前，告訴人係站立在公車專用停車位置內二輛
    車輛之間，此有道路交通事故調查報告表內現場圖所載可憑
    。此類位置，既有人員等候或從事上下車之可能，被告自應
    加以注意，隨時準備煞停。惟由被告所駕駛機車與告訴人碰
    撞後，刮地痕達六．二公尺等情以觀，顯見被告應未注意車
    前之狀況，並採取隨時準備煞車之安全指施。且依當時天候
    晴、夜間有照明、市區道路○○○路面乾燥無缺陷、亦無障
    礙物、視距良好，被告亦無不能注意之情事，則被告未遵守
    上開規定以致肇事，其就本件車禍之發生，自有過失。又本
    件經送臺灣省臺中市區車輛行車事故鑑定委員會鑑定結果亦
    認：「(一)、甲○○駕駛重機車未注意車前狀況而往右靠邊行
    車時撞及慢車道上之行人，為肇事主因。(二)、行人乙○○及
    林海清擬穿越道路而進入慢車道時未注意左方來車，為肇事
    次因。」，有該委員會九十六年四月十三日中市行字第0965
    401132號函附鑑定意見書一份附於本院卷可按，益徵被告對
    於本件車禍事故確有過失，且其過失與告訴人所受之傷害間
    亦有相當因果關係。被告之自白核與事實相符，事證明確，
    其過失傷害犯行，可以認定。
二、被告行為後，刑法及刑法施行法業經修正公布，並於九十五
    年七月一日施行。按行為後法律有變更者，適用行為時之法
    律，但行為後之法律有利於行為人者，適用最有利於行為人
    之法律，刑法第二條第一項定有明文。此條規定乃與刑法第
    一條罪刑法定主義契合，而貫徹法律禁止溯及既往原則，係
    規範行為後法律變更所生新舊法律比較適用之準據法，是刑
    法第二條本身雖經修正，但刑法第二條既屬適用法律之準據
    法，本身尚無比較新舊法之問題，應一律適用裁判時之現行
    刑法第二條規定以決定適用之刑罰法律。又以本次刑法修正
    之比較新舊法，應就罪刑有關之共犯、未遂犯、想像競合犯
    、牽連犯、連續犯、結合犯，以及累犯加重、自首減輕暨其
    他法定加減原因（如身分加減）與加減例等一切情形，本於
    統一性及整體性原則，綜其全部罪刑之結果而為比較，亦有
    最高法院九十五年度第八次刑庭會議決議可資參照。經查：
(一)、被告行為後罰金罰鍰提高標準條例第二條業已刪除，而刑法
    第四十一條第一項前段關於易科罰金之折算標準已由舊法之
    銀元一百元、二百元、三百元修正為新臺幣一千元、二千元
    、三千元，因屬科刑規範事項之變更，其折算標準為裁判時
    所應諭知，自有就新舊法規定比較之必要，經比較新舊法結
    果，被告行為後之新法並未較有利於被告，是依刑法第二條
    第一項前段之規定，本件應適用被告行為時之舊法即依修正
    前刑法第四十一條第一項前段、修正前罰金罰鍰提高標準條
    例第二條之規定，諭知以銀元三百元折算一日為易科罰金之
    折算標準。
(二)、修正後刑法第三十三條第五款規定「罰金：新臺幣一千元以
    上，以百元計算之。」，與修正前刑法第三十三條第五款規
    定「罰金：一元以上。」不同。比較新舊法結果，以舊法較
    有利於行為人，新法並無對被告較為有利之情形，故本案關
    於刑法第二百八十四條第一項前段之法定刑罰金部分，自應
    適用行為時之法律即修正前刑法第三十三條第五款規定決定
    其罰金部分之法定刑。
(三)、另被告行為後，刑法第六十二條有關自首之規定業已修正，
    修正前之舊法規定為「必減」其刑，修正後改為「得減」其
    刑，此項變動影響行為人之刑罰法律效果，係屬「法律變更
    」，本件被告自首之時間係於新修正刑法生效日前，自應為
    新舊法比較，經比較新舊法結果，因修正前舊法規定為「必
    減」其刑，較有利於行為人，即新法之規定對於被告並無較
    為有利之情形，是依修正後刑法第二條第一項前段之規定，
    本件應適用被告行為時之法律，即應適用修正前刑法第六十
    二條之規定，減輕被告之刑。
(四)、綜合上述修正前後刑法第四十一條第一項前段、第三十三條
    第五款、第六十二條適用情形綜合比較結果，修正後刑法及
    刑法施行法之規定並非較有利於被告，參酌修正後刑法第二
    條第一項前段、但書規定之「從舊從輕」原則，本案應適用
    修正前刑法及罰金罰鍰提高標準條例第一條前段為法條適用
    之依據。
三、核被告所為，係犯刑法第二百八十四條第一項前段之普通過
    失傷害罪。被告於肇事後，在有偵查權限之人知悉犯罪人之
    前，向到場處理事故員警陳明自己係肇事者，有道路交通事
    故肇事人自首情形紀錄表在卷可佐，為對於未發覺之罪自首
    而接受裁判，應依修正前刑法第六十二條前段之規定減輕其
    刑。原審認被告罪證明確，因予適用刑法第二百八十四條第
    一項前段、第二條第一項、修正前刑法第四十一條第一項前
    段、第六十二條前段、罰金罰鍰提高標準條例第一條前段、
    修正前罰金罰鍰提高標準條例第二條、現行法規所定貨幣單
    位折算新臺幣條例第二條規定，量處有期徒刑二月，並諭知
    易科罰金之折算標準，其認事用法核無違誤，量刑亦屬允適
    。檢察官上訴意旨謂：被告甲○○尚未與告訴人乙○○達成
    和解，原判決量刑過輕云云，惟查告訴人就本件車禍事故亦
    負有次要過失之責任，而本罪之法定最重本刑為有期徒刑六
    月，被告復因符合自首之要件，而得依修正前刑法第六十二
    條前段之規定減輕其刑，是綜合審酌上情，及審酌被告之過
    失程度、告訴人所受之傷勢非輕、被告尚未與告訴人達成和
    解等一切情狀，則原判決量處有期徒刑二月，在罪刑之間應
    屬相當。故檢察官之上訴為無理由，應予駁回。
據上論斷，應依刑事訴訟法第四百五十五條之一第一項、第三項
、第三百六十八條，判決如主文。
本案經檢察官李芳瑜到庭執行職務。
中　　華　　民　　國　　96　　年　　 5　　月　　3 　　日
                    刑事第八庭  審判長法  官  林慧英
                                      法　官  賴恭利
                                      法　官  簡源希
上為正本係照原本作成
本件不得上訴。
                                      書記官  張雅慧
中　　華　　民　　國　　96　　年　　 5　　月　　3 　　日
附錄本案論罪法條全文：
刑法第二百八十四條第一項
　因過失傷害人者，處六月以下有期徒刑、拘役或五百元以下罰
  金，致重傷者，處一年以下有期徒刑、拘役或五百元以下罰金
  。
